臺灣高等法院臺中分院民事判決
110年度上更一字第33號
上  訴  人  寅○○即丑○○之繼承人


            丙○○即丑○○之繼承人

            丁○○即丑○○之繼承人

上二人共同
法定代理人  戊○○  
上三人共同
訴訟代理人  謝明智律師（法扶律師）
被上訴人    顏春和  
訴訟代理人  楊錫楨律師
複代理人    洪任鋒律師
上列當事人間請求確認抵押債權不存在等事件，上訴人對於民國
108年11月25日臺灣彰化地方法院108年度訴字第211號第一審判
決提起上訴，經最高法院發回更審，本院於111年3月15日言詞辯
論終結，判決如下：
    主  文
原判決廢棄。
確認被上訴人就上訴人公同共有之如附表一所示土地及建物，以
彰化縣○○地政事務所97年○○○字第000000號收件，於民國97年7月
30日設定登記之擔保債權總金額新臺幣300萬元之普通抵押權所
擔保之債權不存在。
被上訴人應將第二項所示抵押權登記有關上訴人因繼承取得公同
共有之部分塗銷。
第一、二審及發回前第三審訴訟費用由被上訴人負擔。
    事實及理由
一、上訴人主張：
㈠、伊等之母親戊○○因經營服飾店，有資金周轉需求，陸續以交
    付支票換取現金之方式向被上訴人借款，至民國97年6月間
    ，借貸金額達新幣（下同）150萬元，並已簽交如附表三所
    示支票（其中編號6已承兌，扣除被上訴人指定匯款予訴外
    人己○○之15萬元及預扣利息10萬元，實際借款金額為150萬
    元）。被上訴人為確保其150萬元債權，要求戊○○提供擔保
    ，戊○○遂商請其父庚○○以附表二所示不動產（下稱系爭乙房
    地；庚○○過世後，由戊○○之母辛○○分割繼承取得）設定抵押
    權予被上訴人；戊○○復有資金需求，欲再向被上訴人借款30
    0萬元，故商請其配偶丑○○及丑○○之弟壬○○（下稱丑○○2人）
    提供附表一所示不動產（下稱系爭甲房地；丑○○過世後，由
    伊等繼承登記為公同共有）設定抵押權予被上訴人。因庚○○
    思慮再三，丑○○2人遂先於97年7月30日就系爭甲房地設定如
    附表一所示擔保債權金額300萬元之普通抵押權予被上訴人
    （下稱系爭甲抵押權，抵押權登記內容如附表一所示），並
    由丑○○等2人於同日共同簽交被上訴人票面金額300萬元之本
    票1紙以供擔保。嗣庚○○再於97年8月6日就系爭乙房地設定
    如附表二所示擔保債權金額150萬元之普通抵押權予被上訴
    人（下稱系爭乙抵押權，抵押權登記內容如附表二所示），
    庚○○並簽交到期日為99年7月29日、票面金額150萬元之本票
    1紙與被上訴人。詎料，被上訴人除上開150萬元借款外，即
    未再交付款項予戊○○。
㈡、戊○○自98年6月15日起至100年7月14日止，每月償還1萬元利
    息（由戊○○之姐癸○○匯入被上訴人帳戶），嗣與被上訴人協
    商自100年8月至106年6月按月清償利息5,000元。被上訴人
    竟以系爭乙抵押權取得原法院107年度司拍字第135號拍賣抵
    押物裁定（下稱第135號裁定），並聲請該法院以107年度司
    執字第39096號執行事件（下稱第39096號執行事件）執行系
    爭乙房地，戊○○遂向被上訴人清償158萬元（含本金150萬元
    、利息8萬元），被上訴人因而撤回執行，並塗銷系爭乙抵
    押權登記。系爭乙抵押權所擔保之150萬元債權既已清償，
    而被上訴人亦未交付系爭甲抵押權所擔保之300萬元借款，
    基於抵押權之從屬性，系爭甲抵押權即失所依附，爰依民法
    第767條第1項中段規定，求為判命：確認被上訴人就以伊等
    公同共有之系爭甲房地設定之系爭甲抵押權所擔保之債權不
    存在，並將上開系爭甲抵押權登記塗銷等語（原審為上訴人
    敗訴之判決，上訴人不服，提起上訴）。並上訴聲明：㈠原
    判決廢棄。㈡確認被上訴人就上訴人公同共有之如附表一所
    示系爭甲房地於97年7月30日設定登記之系爭甲抵押權所擔
    保之債權不存在。㈢被上訴人應將前開抵押權登記有關上訴
    人因繼承取得公同共有之部分塗銷。
二、被上訴人則以：戊○○、丑○○夫妻（下稱戊○○等2人）原經營
    服飾店，自95年間開始向伊借款，伊交付現金予其2人，其
    等則交付支票或客票作為擔保，迄至97年7月止，結算借款
    金額累計達450萬元，且因戊○○簽發如附表三所示到期日為9
    7年7月份之支票已跳票3紙以上，伊乃要求戊○○等2人設定不
    動產抵押權以擔保債權。因系爭甲房地共有人壬○○僅願幫忙
    設定擔保債權金額300萬元之抵押權，故丑○○等2人於97年7
    月29日設定擔保債權300萬元之系爭甲抵押權，並共同簽發
    面額300萬元之本票1紙予伊以為擔保，其餘150萬元借款債
    權，則由庚○○提供系爭乙房地，於97年8月6日設定系爭乙抵
    押權，並簽發面額150萬元之本票1紙予伊，伊則將戊○○等2
    人先前交付之支票及退票證明全數返還，戊○○實際借款及取
    得之金額為450萬元。又系爭甲、乙抵押權所擔保債權之清
    償期分別為99年7月28日、同月29日，屆期未獲清償，因戊○
    ○等2人一再請託，伊未向法院聲請拍賣抵押物。嗣庚○○、丑
    ○○相繼死亡，戊○○卻毫無清償誠意，慮及系爭甲房地係戊○○
    家人居住，伊僅先實行系爭乙抵押權，經戊○○清償158萬元
    後，伊已撤回執行並塗銷系爭乙抵押權。至於系爭甲抵押權
    所擔保之300萬元債權，戊○○僅清償利息至106年6月間，伊
    始就系爭甲房地再向法院聲請抵押權准予執行裁定，經原法
    院108年度司拍字第1號裁定（下稱第1號裁定）准許。是以
    ，系爭甲抵押權所擔保之借款債權300萬元確實存在，且未
    獲清償等語，資為抗辯。並答辯聲明：上訴駁回。
三、兩造就本件為爭點整理如下：（見本院卷第98頁、192頁、
    本院前審卷第70至71頁、第87至88頁、第166頁及前審判決
    第4至5頁）
㈠、兩造不爭執事項：
１、戊○○至少有向被上訴人借款150萬元。
２、戊○○於97年7月29日以丑○○等2人共有之系爭甲房地，為被上
    訴人設定如附表一所示擔保債權金額300萬元之系爭甲抵押
    權予被上訴人。
３、丑○○等2人於97年7月29日共同簽發面額300萬元、未載到期日
    之本票1紙與被上訴人。
４、戊○○於97年8月6日以庚○○所有系爭乙房地，設定如附表二所
    示擔保債權金額150萬元之系爭乙抵押權予被上訴人。
５、庚○○於97年7月29日簽發面額150萬元、發票日97年7月30日、
    到期日99年7月29日之本票1紙與被上訴人。
６、戊○○自100年8月24日至106年6月10日間，每月清償5,000元，
    共計清償34萬5000元利息與被上訴人。
７、庚○○於106年7月16日死亡，由其配偶辛○○（為戊○○之母）因
    分割繼承取得系爭乙房地；丑○○於106年6月22日死亡，戊○○
    及上訴人為丑○○之全體繼承人，上訴人就系爭房地已辦理公
    同共有繼承登記。
８、被上訴人於107年9月25日對系爭乙房地聲請拍賣抵押物，經
    第135號裁定准許後，並聲請第39096號執行事件為強制執行
    程序。戊○○向被上訴人清償158萬元後，被上訴人於107年11
    月12日撤回上開執行程序。
９、被上訴人對系爭甲房地聲請拍賣抵押物，經第1號裁定准許。
、戊○○之姐癸○○自98年6月至100年7月間，共匯款23萬6000元予
    被上訴人；戊○○於100年8月間至106年6月10日止共匯款34萬
    5000元予被上訴人。
、兩造所提證物形式上均為真正。
㈡、爭點：
１、上訴人主張被上訴人僅交付150萬元借款，而非交付450萬元
    借款，故系爭甲抵押權所擔保借款債權業經清償而消滅，請
    求確認被上訴人就系爭甲抵押權所擔保之借款債權不存在，
    有無理由？
２、上訴人前項主張如有理由，上訴人依民法第767條第1項中段
    規定，請求被上訴人塗銷系爭甲抵押權有關上訴人因繼承取
    得公同共有之部分，有無理由？
四、得心證之理由：
㈠、按確認法律關係不存在之訴，如被告主張其法律關係存在時
    ，應由被告負舉證責任。抵押權為擔保物權，以擔保之債權
    存在為前提，倘擔保債權並未發生，抵押權即失所附麗，縱
    有抵押權登記，亦屬無效，抵押人得請求塗銷。而一般抵押
    權成立上之從屬性，僅關乎該抵押權之效力，且當事人為借
    款債務設定一般抵押時，先為設定登記，再交付金錢之情形
    ，所在多有，自不得因已為設定登記，即反推已交付金錢或
    指已交付金錢為常態事實。故抵押人主張借款債權未發生，
    而抵押權人予以否認者，依首開說明，仍應由抵押權人負舉
    證責任；又倘負舉證責任之一方所證明之間接事實，尚不足
    以推認要件事實，縱不負舉證責任之一方就其主張之事實不
    能證明或陳述不明、或其舉證猶有疵累，仍難認負舉證責任
    之一方已盡其舉證責任，自不得為其有利之認定。（最高法
    院103年度台上字第393號、91年度台上字第1613號民事裁判
    意旨參照）。上訴人主張戊○○於97年6月間，因向被上訴人
    借款，委託丑○○等2人及庚○○分別提供系爭甲、乙房地，各
    設定擔保借款金額300萬元、150萬元之系爭甲、乙抵押權予
    被上訴人，然戊○○實際上僅收受150萬元借款；戊○○為避免
    系爭乙房地遭拍賣，已向被上訴人清償158萬元（包含150萬
    元本金、8萬元利息），因被上訴人並未交付300萬元之借款
    ，系爭甲抵押權所擔保之債權並不存在，應將系爭甲抵押權
    塗銷等語，惟為被上訴人所否認，並以前詞置辯。則依上開
    說明，即應由抵押權人即被上訴人就系爭甲抵押權所擔保之
    300萬元金錢借貸債權確實存在乙節，負舉證責任。
㈡、查，依據系爭甲抵押權登記內容記載：擔保債權總金額300萬
    元，擔保債權種類及範圍：97年7月29日之金錢借貸；債務
    人及債務額比例：丑○○，債務額比例全部，壬○○，債務額比
    例全部等情，有系爭甲房地登記謄本、抵押權設定契約書及
    他項權利證明書在卷可稽（見原審卷第55至71頁、87頁、89
    頁）。又丑○○等2人於97年7月29日共同簽發票面金額300萬
    元本票1紙交付被上訴人以供擔保，固為兩造所不爭執（見
    不爭執事項３），惟據證人壬○○於前審證稱：伊不知道為何
    要設定系爭甲抵押權，當時是丑○○跟伊媽媽講，伊媽媽要伊
    幫丑○○，叫伊把權狀拿出來，伊有交給丑○○；上開300萬元
    本票是伊簽的，那是伊跟丑○○一起去代書事務所簽的，簽的
    日期應該是本票發票日期，伊簽名時丑○○已經簽好了，伊沒
    有問簽的原因等語（見前審卷第88至92頁）；另據受託辦理
    設定系爭甲抵押權登記之證人子○○於原審證稱：這個案件當
    時是伊辦理的，在97年7月間顏春和跟丑○○2人攜帶資料到伊
    事務所，請伊幫忙辦理抵押權登記，丑○○跟顏春和之前就有
    借貸關係，他們實際借款多少伊不清楚；他們要求設定300
    萬元的數額，契約書上遲延利息等項目都是由他們提供，再
    由伊填上去；他們有當場陳述丑○○先前就已經積欠顏春和多
    少金額，但是那個數額伊想不起來等語（見原審卷第202至2
    03頁）。則依壬○○、子○○前揭所證，可知渠等並不確知被上
    訴人與戊○○等2人間實際之債權債務關係為何，自無從憑渠
    等之證詞證明被上訴人於97年7月29日當天，或在該日之前
    確有交付戊○○或戊○○等2人借款300萬元之事實。
㈢、被上訴人主張其自95年起至97年7月間，陸續貸與戊○○等2人
    累計450萬元等情，固據其提出其台中銀行○○分行帳戶存摺
    內頁明細顯示於97年4月14日提領現金50萬元、同年月21日
    提領現金95萬元、同年月25日提領現金80萬元、同年6月5日
    提領現金40萬元、同年7月7日提領30萬元之紀錄（見原審卷
    第113頁、117頁、121至127頁）。然而，該等現金提領記錄
    並無從逕認被上訴人提領之後，確實交付予戊○○等2人之事
    實。況且上開提領之數額亦僅295萬元，並非450萬元，則除
    上訴人借款之150萬元外，被上訴人是否有另行交付300萬元
    借款予戊○○等2人，即非無疑。此外，被上訴人於本院自承
    戊○○每次借款都會開票或拿客票給伊；上訴人之法定代理人
    戊○○亦稱：每次借款都會開票（見本院卷第155頁）；再參
    諸被上訴人於原審陳報戊○○因借款而簽發予被上訴人如附表
    三所示支票之金額亦僅200萬元，且其中編號6之支票亦已承
    兌，未承兌之金額亦僅175萬元（見前審卷第87至88頁）。
    惟依被上訴人及戊○○前揭所述，如被上訴人貸與之金額為45
    0萬元，衡情應由戊○○或丑○○簽發至少450萬元之支票，基此
    ，被上訴人主張其累積貸與戊○○達450萬云云，實足存疑。
    而被上訴人雖改稱：（問：被上訴人持有如附表三所示支票
    ，是否表示戊○○所欠款項應如附表三所示數額？）跳票之後
    就沒開票；（沒有開票，如何證明有借款？）從設定抵押45
    0萬元推論等語（見本院卷第156頁），非但與其先前所稱借
    款均會交付支票乙節已有不一，且設定抵押權亦不足做為已
    交付借款之證明，被上訴人仍應就其有交付系爭甲抵押權所
    擔保之300萬元借款提出相當之證明。
㈣、被上訴人雖以戊○○簽發附表三所示支票數額為200萬元，足見
    戊○○之借款數額不只150萬元云云。惟查，附表三編號6之25
    萬元支票已承兌乙節，已如前述，是以戊○○實際跳票金額實
    為175萬元。此外，上訴人於原審陳稱被上訴人陸續交付戊○
    ○之金額為165萬元，復經被上訴人告知需現金15萬元給訴外
    人己○○，因此於97年7月1日匯款15萬元予己○○，故戊○○實際
    取得金額為150萬元等語，並提出台中商業銀行無摺存款存
    入通知聯為證（見原審卷第261頁、263頁）。則上訴人於前
    審所稱被上訴人預扣利息10萬元乙節，核與其於原審所述陸
    續交付165萬元乙節，並無不符。再者，戊○○主張借款150萬
    元部分，亦與被上訴人要求庚○○簽發之150萬元本票，及設
    定系爭乙抵押權所擔保之債權數額相符，則上訴人主張戊○○
    簽發如附表三所示支票，實際共積欠被上訴人150萬元，因
    而設定系爭乙抵押權等語，並非全無足採。
㈤、又上訴人雖先稱戊○○借款150萬元，應被上訴人要求設定系爭
    甲抵押權，嗣為再借150萬元，則應被上訴人要求再設定系
    爭乙抵押權；而於本院則稱戊○○向被上訴人借款150萬元，
    先商請庚○○提供系爭乙房地提供擔保，之後欲再借300萬元
    ，再商請丑○○2人提供系爭甲房地提供擔保，庚○○未立即應
    允，因此先完成系爭甲抵押權設定，數日後再完成系爭乙抵
    押權設定等語，前後主張雖未盡相符。然參諸系爭甲、乙抵
    押權設定時間僅數日之差，另丑○○2人、庚○○均係在97年7月
    29日分別簽發300萬元、150萬元（見不爭執事項３、５），足
    見戊○○與被上訴人約定設定系爭甲、乙抵押權之時間甚為相
    近，且以上開本票簽發時間觀之，幾乎是同時進行，尚難僅
    以系爭甲抵押權擔保之金額為300萬元，且先於系爭乙抵押
    權數日完成登記，即推認被上訴人確有交付300萬元借款之
    事實。因此，被上訴人主張系爭甲抵押權已先完成設定登記
    ，再設定系爭乙抵押權，可認被上訴人應已交付系爭甲抵押
    權所擔保之300萬元借款云云，尚無足採。且依據被上訴人
    之說法，戊○○等2人截至設定系爭甲、乙抵押權時，已累計
    借款450萬元，即仍應就其確實有交付450萬元之借款乙節舉
    證，尚不得僅以上訴人就設定抵押權之經過先後陳述不一，
    即為被上訴人有利之認定。
㈥、此外，上訴人主張戊○○自98年6月15日起至100年7月14日止，
    每月由戊○○之姐癸○○匯款1萬元至被上訴人之帳戶，前後共
    匯款23萬6000元；再自100年8月至106年6月均按月清償5,00
    0元，總計清償34萬5000元，二者總計已清償58萬1000元予
    被上訴人，所清償者均為利息等情，據其提出彰化銀行匯款
    回條聯及寅○○、戊○○之郵局存摺內頁為證（見原審卷第141
    至180頁），及證人癸○○於原審證稱：戊○○委託伊每月匯款1
    萬元給被上訴人，是給付利息等語（見原審卷第304頁），
    堪認為事實。被上訴人雖以上訴人支付每月1萬元之利息，
    與借款450萬元以年息2.8%計算之利息相符，如僅借款150萬
    元，每月僅需3500元，由此可證被上訴人確有交付450萬元
    之借款云云。惟查，依據附表二所示系爭乙抵押權記載債務
    人為庚○○，本與實際借貸情形未符，則其上所記載利率為年
    息2.8%，顯然低於一般民間利率甚多，是否為被上訴人與戊
    ○○實際約定之利率，已容存疑。再者，縱使依系爭甲抵押權
    設定契約書所載約定利率6%及系爭乙抵押權約定利率2.8%計
    算，每月利息應為1萬8500元【計算式：（300萬元X6%÷12=1
    萬5000元）+（150萬元X2.8%÷12=3500元）=1萬8500元】，
    亦與戊○○上開繳納之利息不符。則本件自無從僅以上開戊○○
    先於每月支付1萬元利息，之後每月支付5000元利息等情，
    逕認戊○○確有向被上訴人借款達450萬元之事實。
㈦、基上，被上訴人所提事證，尚無從證明其有交付系爭甲抵押
    權所擔保之300萬元借款之事實，則上訴人主張系爭甲抵押
    權所擔保之債權不存在，洵屬可採。
㈧、再按所有人對於妨害其所有權者，得請求除去之。民法第767
    條第1項中段定有明文。承前，系爭甲抵押權擔保之債權既
    不存在，基於抵押權之從屬性，系爭抵押權即失所附麗。而
    系爭甲抵押權登記既已妨害上訴人就系爭甲房地所有權之完
    整性，則上訴人依前揭規定，請求被上訴人應將系爭甲抵押
    權登記有關上訴人因繼承取得公同共有部分予以塗銷，自應
    准許。
五、綜上所述，上訴人訴請確認系爭甲抵押權所擔保之債權不存
    在，並依民法第767條第1項中段之規定，請求被上訴人應將
    系爭甲抵押權登記有關上訴人因繼承取得公同共有部分塗銷
    ，為有理由，應予准許。從而原審為上訴人敗訴之判決，尚
    有未洽。上訴意旨指摘原判決不當，求予廢棄改判，為有理
    由。爰由本院予以廢棄，改判如主文第二、三項所示。
六、本件事證已臻明確，兩造其餘之攻擊或防禦方法及所用之證
    據，經本院斟酌後，認為均不足以影響本判決之結果，爰不
    逐一論列，附此敘明。
七、據上論結，本件上訴為有理由，爰判決如主文。
中　　華　　民　　國　　111 　年　　4 　　月　　29　　日
              民事第五庭    審判長法　官  游文科
                                  法　官  楊珮瑛
                                  法　官  李慧瑜
正本係照原本作成。
被上訴人得上訴。
如不服本判決，須於收受判決送達後20日內向本院提出上訴書狀
，其未表明上訴理由者，應於提出上訴後20日內向本院提出上訴
理由書狀（均須按他造人數附具繕本）。因疫情而遲誤不變期間
，得向法院聲請回復原狀。
上訴時應提出委任律師為訴訟代理人之委任狀。具有民事訴訟法
第466條之1第1項但書或第2項之情形為訴訟代理人者，另應附具
律師及格證書及釋明委任人與受任人有該條項所定關係之釋明文
書影本。如委任律師提起上訴，發回更審後為訴之變更（追加、
擴張）部分應一併繳納上訴裁判費。
                                  書記官  陳秀鳳

中　　華　　民　　國　　111 　年　　4 　　月　　29　　日




附表一：
系爭甲房地：        編 號        土地坐落    使用分區及使用地類別 面積 備註  縣市 鄉鎮市區 段 地號  平方公尺  1 彰化縣 ○○鄉 ○○ 000-0 鄉村區交通用地  240 壬○○應有部分2000分之103；寅○○、丙○○、丁○○因繼承取得公同共有2000分之103（被繼承人丑○○於106年10月2日歿） 抵押權擔保債權額：300萬元   2 彰化縣 ○○鄉 ○○ 000-0 鄉村區乙種建築用地  94      壬○○應有部分2分之1；寅○○、丙○○、丁○○因繼承取得公同共有2分之1 抵押權擔保債權額：300萬元  建號 建物門牌   基地座落 建築式樣主要建築材料及房屋層數 建物面積(平方公尺) 備註       樓層面積 合計  3 00 彰化縣○○鄉○○路0段000號    ○○鄉○○段0000-0號   二層樓加強磚造，住商用 一層： 42.75； 二層： 59.46； 騎樓： 15.75； 合計： 117.96 壬○○應有部分2分之1；寅○○、丙○○、丁○○因繼承取得公同共有2分之1 抵押權擔保債權額：300萬元 

抵押權登記內容： 登記日期：民國97年7月30日 權利種類：普通抵押權 收件字號：彰化縣○○地政事務所097年○○○字第000000號 權利人：顏春和 擔保債權總金額：新臺幣300萬元 擔保債權種類及範圍：97年7月29日之金錢債權 清償日期：99年7月28日 利息（率）：年息6% 遲延利息：依設定金額日息壹角計算 違約金：依設定金額的十分之三計算 債務人及債務額比例：丑○○，債務額比例全部，壬○○，債務額比例全部 設定義務人：丑○○、壬○○ 

附表二：
系爭乙房地        編 號        土地坐落    使用分區及使用地類別 面積 備註  縣市 鄉鎮市區 段 地號  平方公尺  1 彰化縣 ○○鎮 ○○ 000 鄉村區乙種建築用地  83.39 原所有權人為庚○○（106年7月16日歿），由繼承人辛○○因分割繼承取得權利範圍全部。 重測前：○○○段000-00地號 抵押權擔保債權額：150萬元  建號 建物門牌   基地座落 建築式樣主要建築材料及房屋層數 建物面積(平方公尺) 備註       樓層面積 合計  2 00 彰化縣○○鎮○○路000號    彰化縣○○鎮○○段000地號   二層加強磚造，住商用 一層： 37.40； 二層： 52.28； 騎樓： 14.88； 合計： 104.56 原所有權人為庚○○（106年7月16日歿），由繼承人辛○○因分割繼承取得權利範圍全部。 重測前：○○○段000-00地號 抵押權擔保債權額：150萬元  

抵押權登記內容： 登記日期：97年8月6日 權利種類：普通抵押權 收件字號：彰化縣○○地政事務所097年○○○字第000000號 權利人：顏春和 擔保債權總金額：新臺幣150萬元 清償日期：99年7月29日 利息（率）：年息2.8%計算 遲延利息（率）：無 違約金：無 債務人及債務額比例：庚○○，債務額比例全部 設定義務人：庚○○ 

附表三：戊○○為借款簽發與被上訴人之支票(戊○○於97年8月
8日經通報拒絕往來）
編號 付款銀行 發票人帳號 票據號碼   到期日 金額（新臺幣) 備註 1 第一商業銀行○○分行  000000000 0000000 97年7月20日 15萬元  退票 2 第一商業銀行○○分行  000000000 0000000 97年7月25日 15萬元  退票 3 第一商業銀行○○分行  000000000 0000000  97年8月26日 25萬元 退票 4 第一商業銀行○○分行  000000000 0000000 97年8月15日 25萬元 經通報拒絕往來 5 第一商業銀行○○分行  000000000 0000000    97年8月20日 25萬元 經通報拒絕往來 6 第一商業銀行○○分行  000000000000 0000000 97年7月15日 25萬元 已承兌 7 第一商業銀行○○分行  000000000000 0000000 97年7月18日 25萬元 退票 8 第一商業銀行○○分行  000000000000 0000000 97年8月20日  15萬元  經通報拒絕往來 9 第一商業銀行○○分行  000000000000 0000000 97年8月25日 15萬元  經通報拒絕往來 10 第一商業銀行○○分行  000000000000 0000000   97年9月3日 15萬元  經通報拒絕往來 合計 200萬元